---
title: Corrélation élection serrée vs taux de participation?
author: simon
date: '2022-10-04'
slug: taux_de_participation_vs_serre
categories:
  - qc2022
tags:
  - tag1
  - tag2
keywords:
  - tech
---

```{r setup, include=FALSE}
knitr::opts_chunk$set(
  echo = FALSE,
  message = FALSE,
  warning = FALSE,
  #dpi = 150,
  #fig.width = 5,
  #fig.height = 5,
  cache = FALSE # cache= TRUE leads to Error: path for html_dependency not found: error
)
library(cancensus)
library(dplyr)
library(sf)
library(mapview)
library(DT)
library(widgetframe)
library(RColorBrewer)
library(tongfen)
library(readr)
library(tidyr)
library(janitor)
library(purrr)
library(tictoc)
library(ggplot2)
library(ggspatial)# for annotation_map_tile
library(ggtext) # for element markdown
library(readr)
library(stringr)
options(scipen = 9999)
library(hrbrthemes)
library(tidygeocoder)
library(patchwork)
library(gt)
library(plotly)
library(widgetframe)
ggplot2::theme_set(theme_minimal()) # this ggplot2 theme uses roboto condensed font, which works well with the font used for the whole document.
options(ggplot2.discrete.fill  = function() scale_fill_viridis_d() )
options(ggplot2.continuous.fill  = function() scale_fill_viridis_c())
options(ggplot2.discrete.colour = function() scale_color_viridis_d())
options(ggplot2.continuous.colour = function() scale_color_viridis_c())
options(scipen=999)
couleurs <- c(
  "QS"= "#FF8040",
  "PQ" = "#004C9D",
  "CAQ" = "#1E90FF",
  "PCQ"=   "#7B5804" , # "#6495ED",
  "PLQ" = "red" # "#F08080"
  
)

```

Question:  Est-ce que le taux de participation est corrélée avec le fait d'avoir une élection "serrée" dans une circonscription?

Réponse : pas vraiment.

Nouvelle hypothèse: peut-être qu'On devrait mettre le nombre de victoires du parti dominant dans les 10 dernières élections en X.



données proviennent d'ici:
https://www.dgeq.org/donnees.html

on utilise 
https://www.dgeq.org/circonscriptions.csv
pour le taux de participation et 
candidats.csv
pour le nombre de votes des candidats.

```{r}
circonscriptions <-  readr::read_delim(here::here("content/post/2022-10-04-taux-de-participation-vs-serre/circonscriptions.csv"), 
                       locale = locale(encoding = "windows-1252"), 
                       col_types = cols(.default = col_character()),
                       delim =";") %>%
  janitor::clean_names() %>% 
  mutate(across(.cols= c(starts_with("nombre"), starts_with("taux")), function(x){as.numeric(x)})) 
# 
# 
# partispolitiques <-  readr::read_delim(here::here("content/post/2022-10-04-taux-de-participation-vs-serre/partispolitiques.csv"), 
#                        locale = locale(encoding = "windows-1252"), 
#                        col_types = cols(.default = col_character()),
#                        delim =";") %>%
#   janitor::clean_names()
# 
# 
# 
# statistiques <-  readr::read_delim(here::here("content/post/2022-10-04-taux-de-participation-vs-serre/statistiques.csv"), 
#                        locale = locale(encoding = "windows-1252"), 
#                        col_types = cols(.default = col_character()),
#                        delim =";") %>%
#   janitor::clean_names()
# 

candidats <-  readr::read_delim(here::here("content/post/2022-10-04-taux-de-participation-vs-serre/candidats.csv"), 
                       locale = locale(encoding = "windows-1252"), 
                       col_types = cols(.default = col_character()),
                       delim =";") %>%
    janitor::clean_names()%>% 
  mutate(across(.cols= c(starts_with("nombre"), starts_with("taux")), function(x){as.numeric(x)})) 

```

```{r}

matable <- candidats %>% 
  group_by(numero_de_la_circonscription) %>%
  arrange(numero_de_la_circonscription, desc(nombre_total_de_votes)) %>% 
  mutate(parti_politique = 
           case_when(
             abreviation_du_parti_politique == "C.A.Q.-E.F.L." ~ "CAQ",
             abreviation_du_parti_politique == "P.C.Q-E.E.D." ~ "PCQ",
               abreviation_du_parti_politique == "P.L.Q./Q.L.P." ~ "PLQ",
               abreviation_du_parti_politique == "P.Q." ~ "PQ",
               abreviation_du_parti_politique == "Q.S." ~ "QS",
             TRUE ~ "WTF"),
             pcq = max(taux_de_vote/100 * (parti_politique=="PCQ"))
           ) %>% 
  
  
  mutate(rang = rank(-nombre_total_de_votes)) %>%
  filter(rang %in% c(1,2 )) %>%
  mutate(deuxieme = lead(parti_politique),
         avance = (taux_de_vote - lead(taux_de_vote) ) / 100 
         )%>%
  filter(rang ==1) %>%
  ungroup() %>% 
  left_join(circonscriptions %>% select(numero_de_la_circonscription, taux_de_participation, nom_de_la_circonscription)) %>% 
  select(numero_de_la_circonscription, nom_de_la_circonscription,  gagnant = parti_politique, deuxieme, avance, taux_de_participation,pcq) %>%
  mutate(taux_de_participation = taux_de_participation/ 100)
```
```{r}

p1 <- matable %>%
  mutate(text = paste0(nom_de_la_circonscription, " gagnant: ", gagnant, " deuxième:", deuxieme)) %>% 
  ggplot(aes(x= avance, y = taux_de_participation , text = text )) + 
  geom_point(aes(fill = gagnant, color = deuxieme), shape = 21, size =3 ) +
  
  #geom_line(stat="smooth", method="gam", size=1, linetype="solid", alpha=0.5, show.legend=FALSE)  %>% 
  geom_smooth(aes(text= NULL), show.legend= FALSE, se = FALSE, alpha = 0.5, color = "grey50") +  # aes(color= gagnant)
  scale_colour_manual(values = couleurs)+ 
  scale_fill_manual(values = couleurs) +
    labs(
    title = "Pas vraiment de relation entre les élections 'serrées' et le taux de participation",
    subtitle = "Élections Québec 2022",
    fill = "Gagnant",
    color = "Deuxième",
    x = "Avance du gagnant sur le deuxième",
    y = "Taux de participation"
  ) + 
  
  scale_x_percent(expand =  expansion(mult = 0.1), limits = c(0, NA)) + 
  scale_y_percent(expand = expansion(mult = 0.1))  # , limits = c(0, NA)  pas besoin de ramener le y à zéro
 
p1
```


Le même graphique mais interactif pour pouvoir identifier les circonscriptions (mettez votre curseur vis à vis un point pour identifier la circonscription).

```{r}
temp <- ggplotly(p1 + theme(legend.position ="none"), tooltip="text") 
widgetframe::frameWidget(temp)
```


Nouvelle Hypothèse: est-ce que le taux de participation augmente avec le pourcentage de vote obtenu par le PCQ ?  Si oui, ça solidifierait l'idée que les électeurs du PCQ sont des nouveaux électeurs qui s'abstenaient dans le passé.

Résultat: on dirait que oui!! 

```{r}
p2 <- matable %>%
  mutate(text = paste0(nom_de_la_circonscription, " gagnant: ", gagnant, " deuxième:", deuxieme)) %>% 
  ggplot(aes(x= pcq, y = taux_de_participation , text = text )) + 
  geom_point(aes(fill = gagnant, color = deuxieme), shape = 21, size =3 ) +
  
  #geom_line(stat="smooth", method="gam", size=1, linetype="solid", alpha=0.5, show.legend=FALSE)  %>% 
  geom_smooth(aes(text= NULL), show.legend= FALSE, se = FALSE, alpha = 0.5, color = "grey50") +  # aes(color= gagnant)
  scale_colour_manual(values = couleurs)+ 
  scale_fill_manual(values = couleurs) +
    labs(
    title = "Le taux de participation augmente avec le pourcentage de vote obtenu par le PCQ",
    subtitle = "Ça semble conforter l'idée que les électeurs PCQ sont des 'nouveaux'" ,
    caption = "graph: @coulsim, données: Élections Québec 2022",
    fill = "Gagnant",
    color = "Deuxième",
    x = "Pourcentage de vote PCQ",
    y = "Taux de participation"
  ) + 
  
  scale_x_percent(expand =  expansion(mult = 0.1), limits = c(0, NA)) + 
  scale_y_percent(expand = expansion(mult = 0.1))  # , limits = c(0, NA)  pas besoin de ramener le y à zéro
 
p2
```

```{r}
temp <- ggplotly(p2 + theme(legend.position ="none"), tooltip="text") 
widgetframe::frameWidget(temp)
```
