---
title: ashton
author: simon
date: '2021-07-14'
slug: ashton
categories:
  - R
tags: []
keywords:
  - tech
---
(code volé à un dude qui a fait la même chose pour les costco à Anchorage, Alaska)

Petit projet  avec utilisation de:
-  osmdata pour trouver les ashton
- (new to me) de mapboxapi pour les isochrones
- et raster/fasterize pour combiner les multiples isochrones 

```{r}
suppressMessages(
  suppressWarnings({
    library(mapboxapi)
    library(tidyverse)
    library(mapdeck)
    library(osmdata)
    library(leaflet)
    library(sf)
    library(raster)
    library(rgeos)
    library(fasterize)
    library(rgdal)
    library(sf)
    library(dplyr)
    library(purrr)
    library(mapview)
  })
)
```



step 1 : trouver les ashton avec osmdata
```{r}
# 
# mapboxapi::mb_access_token(Sys.getenv("mapbox"),
#                            install = TRUE,
#                            overwrite = TRUE)

bb <- getbb("Quebec, QC") 

x <- bb %>% opq() %>%
  add_osm_feature(key= "name", value = c("ASHTON", "ASTHON"),
                  value_exact = FALSE, match_case = FALSE
  )%>%
  osmdata_sf()

mapview::mapview(x$osm_points)
```

step 2 : trouver les isochrone 1 à 30 minutes de marche autour des ashton
```{r}
points <- x$osm_points %>% 
  filter(!(osm_id %in% c(1750439777,1750439789, 1750439808, 1750439833,  1750439845, 1616297363, 1616297367, 1616297399))) ## multiple points for a single greasy spoon


string_latlon <- points %>% st_coordinates() %>% as_tibble() %>% mutate(latlon = paste0( X, ",", Y)) %>% pull(latlon) # this is ugly.. find better way

isochrones <- map(string_latlon,
                  ~  mb_isochrone(location =.x, profile = "walking", time = 1:30 ))


iso_sf <- bind_rows(isochrones)

mapview(iso_sf)


```


step 3 : combiner tous les polygons et garder la valeur du  ashton le plus proche  avec fasterize::raster et fasterize::fasterize
```{r}
# iso_union <- iso_sf %>%
#   group_by(time) %>%
#   summarise()
# 
# mapview(iso_union)

isos_proj <- st_transform(iso_sf, 32619) # on converti en UTM pour faire le raster

template <- fasterize::raster(isos_proj, resolution = 100) # on crée un template de raster 100x100

iso_surface <- fasterize::fasterize(isos_proj, template, field = "time", fun = "min")  ## opour chaque carré des rasters  on prend le minimum de time de tous les polygones qui lui touche

pal <- colorNumeric("viridis", isos_proj$time, na.color = "transparent")

leaflet() %>%
  addProviderTiles(providers$Stamen.Toner) %>%
  addRasterImage(iso_surface, colors = pal, opacity = 0.5) %>%
  addLegend(values = isos_proj$time, pal = pal,
            title = "Temps de marche vers le Ashton le plus proche (minutes)") %>%
  addMarkers(data = x$osm_points)
```


