---
title: Regardons donc les dons
author: ''
date: '2022-09-05'
slug: les-dons
categories:
  - category
  - subcategory
tags:
  - tag1
  - tag2
keywords:
  - tech
---

```{r setup, include=FALSE}
knitr::opts_chunk$set(
  echo = FALSE,
  message = FALSE,
  warning = FALSE,
  #dpi = 150,
  #fig.width = 5,
  #fig.height = 5,
  cache = FALSE # cache= TRUE leads to Error: path for html_dependency not found: error
)
library(cancensus)
library(dplyr)
library(sf)
library(mapview)
library(DT)
library(widgetframe)
library(RColorBrewer)
library(tongfen)
library(readr)
library(tidyr)
library(janitor)
library(purrr)
library(tictoc)
library(ggplot2)
library(ggspatial)# for annotation_map_tile
library(ggtext) # for element markdown
library(readr)
library(stringr)
options(scipen = 9999)
library(hrbrthemes)
library(tidygeocoder)
library(patchwork)
library(gt)
ggplot2::theme_set(theme_minimal()) # this ggplot2 theme uses roboto condensed font, which works well with the font used for the whole document.
options(ggplot2.discrete.fill  = function() scale_fill_viridis_d() )
options(ggplot2.continuous.fill  = function() scale_fill_viridis_c())
options(ggplot2.discrete.colour = function() scale_color_viridis_d())
options(ggplot2.continuous.colour = function() scale_color_viridis_c())
options(scipen=999)
couleurs_parti_prov <- c(
  "Québec solidaire"= "#FF8040",
  "Parti québécois" = "#004C9D",
  "Coalition avenir Québec" = "#1E90FF",
  "Parti conservateur du Québec"=   "#7B5804" , # "#6495ED",
  "Parti libéral du Québec" = "red", # "#F08080",
  "Québec solidaire" = "#FF8040"#,
  #"autre" = "#DCDCDC"
  
)

```

```{r}

#https://www.electionsquebec.qc.ca/cartes-electorales/entites-administratives-liees-aux-circonscriptions/#anchor4
# https://docs.electionsquebec.qc.ca/ORG/6109a4fc846d2/CP_CIRC_MUN_MRC_RA_BRUT.zip
code_postal_to_circ <-  readr::read_delim(here::here("content/post/2022-09-05-regardons-donc-les-dons/data/CP_CIRC_MUN_MRC_RA_BRUT.txt"), 
                       locale = locale(encoding = "windows-1252"), 
                       col_types = cols(.default = col_character()),
                       delim =";") %>%
  janitor::clean_names()
# https://www.dgeq.org/provincial/financement/contribution/contributions-prov-fr.csv

contributions_raw <- readr::read_delim(here::here("content/post/2022-09-05-regardons-donc-les-dons/data/contributions-prov-fr.csv"), 
                       locale = locale(encoding = "windows-1252"), 
                       col_types = cols(.default = col_character()),
                       delim =";") %>%
  janitor::clean_names()
  
```

```{r}

contributions <- contributions_raw %>% 
  mutate(
    annee_financiere = as.numeric(annee_financiere),
    montant_total = as.numeric(str_replace(montant_total, ",", ".")),
    entite_politique = case_when(
      entite_politique == "Québec solidaire  (avant fusion)"~ "Québec solidaire", 
      entite_politique == "Coalition avenir Québec - L'équipe François Legault" ~ "Coalition avenir Québec",
      entite_politique == "Parti conservateur du Québec - Équipe Éric Duhaime" ~ "Parti conservateur du Québec",
      entite_politique == "Parti libéral du Québec/Quebec Liberal Party" ~ "Parti libéral du Québec",
      TRUE ~ entite_politique)
    )  %>% 
    filter(entite_politique %in% c(
    "Québec solidaire", 
    "Parti québécois", 
    "Parti libéral du Québec", 
    "Parti conservateur du Québec",  
    "Coalition avenir Québec" ) 
  )  %>%
  filter(type_dentite_politique == "Parti") %>%
  left_join(code_postal_to_circ %>% rename(code_postal = co_postl))



```

# Données annuelles aggrégées   

```{r}
donnees_annuelles <- contributions %>% 
  group_by(entite_politique, annee_financiere) %>% 
  summarise(montant_total= sum(montant_total), n = n())
```


```{r}
g1 <- donnees_annuelles %>% 
  ggplot(aes(x= annee_financiere, y = montant_total, color = entite_politique)) + 
  geom_line() +
  geom_point( )+
  scale_colour_manual(values = couleurs_parti_prov) +
  labs(title = "Évolution du montant total des dons amassés",
       y = "montant total amassé($)",
       x = "année financière") + 
  guides(colour = "none")  # pas de légende pour "color"  parce que dans patchwork je vais avoir une légende pour "fill"

#g1
```
```{r}
g2 <- donnees_annuelles %>% 
  ggplot(aes(x= annee_financiere, y = n, color = entite_politique)) + 
  geom_line() +
  geom_point( )+
  scale_colour_manual(values = couleurs_parti_prov) +
  labs(title = "Évolution du nombre de dons",
       y = "nombre de dons",
       x = "année financière") + 
  guides(colour = "none") # pas de légende pour "color"  parce que dans patchwork je vais avoir une légende pour "fill"


#g2
```
Évolution du don moyen
```{r}
g3 <- donnees_annuelles %>% 
  ggplot(aes(x= annee_financiere, y = montant_total / n, color = entite_politique)) + 
  geom_line() +
  geom_point( )+
  scale_colour_manual(values = couleurs_parti_prov) +
  labs(title = "Évolution du don moyen",
       y = "don moyen ($)",
       x = "année financière") + 
  guides(colour = "none") # pas de légende pour "color"  parce que dans patchwork je vais avoir une légende pour "fill"

#g3
```


```{r}
g4 <- contributions %>% 
  filter(annee_financiere== 2022) %>% 
  ggplot(aes(x= montant_total, fill = entite_politique)) +
  geom_histogram( bins = 30) +
  scale_fill_manual(values = couleurs_parti_prov) +
  facet_wrap(~ entite_politique)+
  labs(title = "Distribution des montants des dons en 2022",
       y = "Nombre de dons",
       x = "Montant du don",
       fill = "Parti")
#g4
```

```{r}

my_patch <- (g1 + g2) / (g3 + g4) + 
  plot_layout(guides = "collect")  + # ramasser les légendes des graphiques individuelles et  on va les mettre qqpart sur la patchwork
  plot_annotation(
  title = 'Regardons donc les dons',
#  subtitle = 'These 3 plots will reveal yet-untold secrets about our beloved data-set',
  caption = 'graph: @coulsim, données: Élections Québec'
) & theme(legend.position = "bottom") #  on va mettre les légendes individuelles du  patchwork en bas on met "& theme" au lieu de "+ theme"


png_file <- here::here("content/post/2022-09-05-regardons-donc-les-dons/output/evolution_des_dons.png")

ggsave(
  png_file,
  #  device = cairo_pdf,
  width = 10,
  height = 8,
  bg= "white"
)

knitr::plot_crop(png_file) # remove whitespace around map

my_patch
```


# Données annuelles par circonscriptions


```{r}
#ok on geocode (pas )tout le monde
# postal_codes2021plus <- z %>% filter(annee_financiere>= 2021) %>%  count(code_postal)
# 
# 
# geocoded <- geocode(postal_codes2021plus, address = code_postal) # ok on en a pour 8h
# geocoded_nominatim_2021_2022 <- geocoded
# write_csv(geocoded_nominatim_2021_2022, "geocoded_nominatim_2021_2022.csv")
#geocoded2 <- geocode(head(postal_codes,60), address = code_postal, method = "geocodio")    98% missing
```

```{r}
# c'est quoi le total par année?
donnees_annuelles_circ <- contributions %>% 
  group_by(entite_politique, annee_financiere, nm_circ) %>% 
  summarise(montant_total= sum(montant_total), n = n(), .groups = "drop")


# battle ground 2021-2022
# c'est quoi le total des deux années ensemble?
donnees_annuelles_circ_2021_2022 <- contributions %>% 
  filter(annee_financiere %in% c(2021,2022)) %>% 
  group_by(entite_politique, nm_circ) %>% 
  summarise(montant_total= sum(montant_total), n = n(), .groups = "drop") 

# c'est quoi le total des circonscriptions?  
totaux_circ <- donnees_annuelles_circ_2021_2022 %>%
  group_by(nm_circ) %>%
  summarise(montant_total_circ = sum(montant_total), .groups = "drop") %>%
  mutate( rang_circ = rank(-1 * montant_total_circ)) %>%
  arrange(rang_circ) 


```



# Rétention et attraction

Rétention: Quel est le pourcentage de donateurs qui de 2021 qui ont aussi donné en 2022 ? 
Attraction: Quel est le pourcentage des donateurs de 2022 qui n'avaient pas donné en  2021 ?


```{r}
donateurs2021 <- contributions %>% 
  filter(annee_financiere == 2021) %>%
  select(nom_prenom, code_postal, entite_politique) %>%
  mutate(in2021 = 1)

donateurs2022 <- contributions %>% 
  filter(annee_financiere == 2022) %>%
  select(nom_prenom, code_postal, entite_politique) %>%
  mutate(in2022 = 1)


table_retention_data <- donateurs2021 %>% 
  full_join(donateurs2022) %>%
  replace_na( list(in2021 = 0, in2022 = 0)) %>%
  count(entite_politique, in2021, in2022) %>% 
  mutate(type_donateur = 
           case_when(
             in2021 ==1 & in2022 == 0 ~ "don_2021_seul",
             in2021 ==1 & in2022 == 1 ~ "don_2021_et_2022",
             in2021 ==0 & in2022 == 1 ~ "don_2022_seul",
             )
         ) %>%
  select(entite_politique, type_donateur, n) %>%
  pivot_wider( values_from = n, names_from = type_donateur)  %>%
  mutate(
    total_donneurs_2021_2022 = don_2021_seul + don_2021_et_2022 + don_2022_seul, 
    pct_retention = don_2021_et_2022  / (don_2021_et_2022 +don_2021_seul ),
    pct_nouveau =  don_2022_seul / (don_2022_seul + don_2021_et_2022)
    ) %>%
  arrange(desc(pct_retention))  %>%
  select(entite_politique, pct_retention, pct_nouveau, total_donneurs_2021_2022, don_2021_seul, don_2021_et_2022, don_2022_seul) 

table_retention <- table_retention_data %>% 
   gt(rowname_col = "entite_politique")  %>%
  tab_header(
    title = "Rétention et attraction des partis politiques 2021-2022",
    #subtitle = ""
  ) %>% 
  fmt_percent(columns = starts_with("pct"), decimals = 1, sep_mark = " ") %>% 
   fmt_number(columns = everything(), decimals = 0, sep_mark = " ")  %>% # everything else has 0 decimal
  summary_rows(
          # columns = is.numeric(),
    columns = c(total_donneurs_2021_2022,  don_2021_seul, don_2021_et_2022, don_2022_seul),
          fns = list(Total = "sum"),
          decimals = 0
        )  %>%
    cols_label(
    pct_retention = "Rétention 2021",
    pct_nouveau = "Nouveaux donneurs 2022",
    total_donneurs_2021_2022 = "Total des donneurs 2021-2022",
    don_2021_seul = "2021 seulement",
    don_2022_seul = "2022 seulement",
    don_2021_et_2022 = "2021 et 2022",
  )

gtsave(table_retention,
       here::here("content/post/2022-09-05-regardons-donc-les-dons/output/table_retention.png"))

table_retention_data
```

# Battleground 2021-2022 


Ici, on va regarder les sommes 2021-2022 pour se donner une idée d'où sont les plus grandes batailles.


Voici les équipes (circonscription-parti) qui ont accumulé le plus d'argent en 20212022:

```{r}
donnees_annuelles_circ_2021_2022 %>% 
  arrange(desc(montant_total))%>%
  head(10) %>%
  knitr::kable()
  
```


Voici les circonscriptions où le plus d'argent a été accumulé, tous partis confondus.

```{r}
donnees_annuelles_circ_2021_2022 %>% 
  ggplot()
```

```{r}

palmares_circ <- donnees_annuelles_circ_2021_2022 %>%
  group_by(nm_circ) %>%
  summarise(montant_total = sum(montant_total)) %>% 
  arrange(desc(montant_total))

palmares_circ %>%
  head(10) %>%
  knitr::kable()

```




